【裁判字號】    99,聲,485
【裁判日期】    991011
【裁判案由】    聲請裁定更正
【裁判全文】
臺灣花蓮地方法院刑事裁定               99年度聲字第485號
聲  請  人  臺灣花蓮地方法院檢察署檢察官
受  刑  人  吳瑞麒冒名為甲○.
上列受刑人因竊盜案件，經檢察官聲請以簡易判決處刑（98年速
偵字第25號），本院於民國98年7月31日所為之判決原本及其正
本，茲發現有誤，應裁定更正如下：
    主  文
原判決之原本及其正本應更正如附表所示。
    理  由
一、聲請意旨略以：上列受刑人因竊盜案件，經本院以98年度花
    簡字第780號判決判處拘役30日，於民國98年8月28日確定。
    惟本案涉犯竊盜罪之人為吳瑞麒（聲請書誤載為吳瑞麟），
    於警詢時及檢察官訊問時，均冒用「甲○○」之姓名及年籍
    資料應訊，復在警詢筆錄、逮捕通知書等上揭文件及偵訊筆
    錄偽簽「甲○○」署名，致檢察官誤認吳瑞麒為「甲○○」
    向貴院聲請簡易判決處刑。參諸前揭說明應認本件檢察官聲
    請簡易判決處刑之對象仍為冒名接受警詢、偵訊之吳瑞麒，
    是以實施刑罰權之對象既始終未有錯誤，雖判決書上所載之
    被告姓名與身分資料有所誤寫，但不影響其全案情節及判決
    本旨，依法應予更正被告之姓名與身分資料為吳瑞麒，國民
    身分證統一編號為Ｚ000000000號，戶籍地址為臺北市中山區
    ○○○路2段152巷10號2樓之4，爰依司法院大法官會議釋字
    第43號解釋意旨之規定聲請裁定更正。
二、按判決如有誤寫、誤算或其他類此之顯然錯誤者，法院得隨
    時或依聲請以裁定更正之，其正本與原本不符者亦同，民事
    訴訟法第232條第1項定有明文。又刑事裁判文字，顯係誤寫
    而不影響全案情節與裁判之本旨者，參照民事訴訟法第 232
    條規定，原審法院得以裁定更正之，業經司法院大法官會議
    釋字第43號解釋在案。再按刑事訴訟法第266 條規定，起訴
    之效力，不及於檢察官所指被告以外之人，即所謂起訴對人
    之效力。而同法第264 條第2項第1款規定，起訴書應記載被
    告之姓名、性別、年齡、籍貫、職業、住所或居所或其他足
    資辨別之特徵，旨在特定刑罰權之對象，故起訴之對象為被
    告其「人」，非其「姓名」。倘被告冒用他人姓名應訊，檢
    察官未發覺，致起訴書記載錯誤之姓名、年籍等資料者，其
    起訴之對象仍為應訊之被告其人，非形式上之姓名。法院於
    審理中發現起訴書記載錯誤，自應將被告姓名等資料予以訂
    正，或通知檢察官更正後，進行審判，不得將非起訴對象之
    被冒名者，判決無罪；如判決確定後始發現者，因僅屬姓名
    之錯誤，審判之對象並無錯誤，逕以裁定更正方式處理，最
    高法院96年度台非字第203號判決意旨參照。
三、經查：
（一）受刑人吳瑞麒前於98年 6月25日19時37分許，因竊盜案件
      ，經警循線查獲，其為規避刑責，竟基於接續偽造署押、
      偽造私文書並進而行使之犯意，冒用其女友兄長「甲○○
      」之姓名、年籍資料，於警詢時、偵查中應訊，因其於偵
      查中自白竊盜犯罪，嗣經檢察官以「甲○○」之名，將該
      行為人向本院聲請簡易判決處刑，本院受理後，認依卷存
      事證，該行為人之竊盜犯行已臻明確，且被告在檢察官為
      人別訊問時所為之陳述（見該偵訊筆錄），及本院查詢之
      甲○○個人基本資料查詢結果表互核一致，依法以書面方
      式審理，遂於98年 7月31日，誤以「甲○○」之名，對該
      行為人逕為簡易判決處刑，有本院刑事簡易判決暨檢察官
      聲請簡易判決處刑書（如附件所示）存卷可按。
（二）然受刑人吳瑞麒於花蓮縣警察局吉安分局所偽造之「甲○
      ○」之指紋卡，嗣經該分局送交內政部警政署刑事警察局
      比對指紋，結果與該局存檔之被告「吳瑞麒」指紋卡指紋
      相符，有該局98年7月8日刑紋字第0980094275號函文暨附
      件 1份在卷可稽，又經警察質之受刑人此事，受刑人始向
      警察供承，復經花蓮縣警察局吉安分局報告臺灣花蓮地方
      法院檢察署檢察官偵查後，以98年度偵字3734號向臺灣花
      蓮地方法院聲請簡易判決處刑，並經本院以98年度花簡字
      第 923號以行使偽造私文書罪判決確定。綜上，已足認定
      本件真正犯罪行為人，應為「吳瑞麒」，而非「甲○○」
      無疑。從而揆諸上開最高法院判決意旨，本案檢察官聲請
      簡易判決處刑及本院審判之對象，仍為冒用「甲○○」名
      義之吳瑞麒，並非甲○○，是應由本院裁定更正被告之年
      籍資料如附表所示。
四、末以，受刑人吳瑞麒前因妨害自由等案件，經臺灣板橋地方
    法院以 95年度易字第1528號判決應執行有期徒刑3月，如易
    科罰金，以銀元 3百元即新臺幣9百元折算1日，嗣經同法院
    以96年度聲減字第 2674號裁定減刑為應執行有期徒刑1月又
    15 日，如易科罰金，以銀元3百元即新臺幣9百元折算1日，
    於96年7月 27日准予易科罰金執行完畢，有臺灣高等法院被
    告前案紀錄表1份在卷可考，其於98年6月25日為本案竊盜犯
    行，應構成累犯。而遭冒名之甲○○則未構成累犯，是本件
    屬刑法第48條所定裁判確定後發覺為累犯之情形，應由檢察
    官依刑事訴訟法第477條第1項規定另行聲請本院更定其刑，
    併此敘明。
五、爰依刑事訴訟法第220條規定，裁定如主文。
中    華    民    國    99    年    10    月    11    日
                  刑事第二庭    法  官  許乃文
上列正本證明與原本無異。
如對本裁定不服，應於送達後 5日內，向本院提出抗告狀（應抄
附繕本）。
中    華    民    國    99    年    10    月    11    日
                                書記官
附表：
   ┌─┬──────────┬──────────┐
   │編│ 原簡易判決誤載之部 │應更正如下          │
   │號│ 分                 │                    │
   │  │                    │                    │
   ├─┼──────────┼──────────┤
   │一│判決中記載之        │                    │
   │  │「甲○○」          │「吳瑞麒」          │
   │  │                    │                    │
   ├─┼──────────┼──────────┤
   │二│當事人欄記載之      │                    │
   │  │「男  44歲（民國53年│「男  46歲（民國52年│
   │  │12月15日生）」      │2月8日生）」        │
   │  │                    │                    │
   ├─┼──────────┼──────────┤
   │三│當事人欄記載之      │                    │
   │  │「身分證統一編號：  │「身分證統一編號：  │
   │  │Ｚ000000000號 」     │Ｚ000000000號」      │
   │  │                    │                    │
   ├─┼──────────┼──────────┤
   │四│當事人欄記載之      │                    │
   │  │「住花蓮縣吉安鄉南海│「住台北市中山區民權│
   │  │十街185號」         │東路2段152巷10號2樓 │
   │  │                    │之4」               │
   └─┴──────────┴──────────┘

司法院資訊處製作；財團法人民間司法改革基金會備份。
